臺灣嘉義地方法院刑事判決　　　九十六年度簡上字第一七七號
上　訴　人
即　被　告　甲○○
　　　　　　　　　　日生）
　　　　　　　　　　號
上列上訴人因毀棄損壞案件，不服本院朴子簡易庭九十六年度朴
簡字第一一六號中華民國九十六年五月三十一日第一審判決（聲
請簡易判決處刑案號：臺灣嘉義地方法院檢察署九十六年度調偵
字第一三號），提起上訴，本院合議庭為第二審判決如下：
    主  文
原判決撤銷。
甲○○犯毀損他人物品罪，處拘役拾日，如易科罰金，以銀元
佰元即新臺幣玖佰元折算壹日，減為拘役拾伍日，如易科罰金
，以銀元佰元即新臺幣玖佰元折算壹日，扣案之鐵鎚壹支沒收
；又犯毀損他人物品罪，處拘役拾日，如易科罰金，以新臺幣
壹仟元折算壹日，減為拘役拾伍日，如易科罰金，以新臺幣壹仟
元折算壹日，扣案之鐵鎚壹支沒收；又犯毀損他人物品罪，處拘
役拾日，如易科罰金，以新臺幣壹仟元折算壹日，減為拘役拾
伍日，如易科罰金，以新臺幣壹仟元折算壹日，扣案之鐵鎚壹支
沒收。應執行拘役肆拾日，如易科罰金，以銀元佰元即新臺幣
玖佰元折算壹日，扣案之鐵鎚壹支沒收。
    事  實
一、甲○○與乙○○係鄰居，平日相處不睦，甲○○竟各基於毀
    損他人物品之犯意，分別於民國九十五年六月九日上午九時
    許、同年八月十日下午五時許、同年九月十一日下午三時許
    ，均在嘉義縣朴子市○○路一一七號住處，持其所有之同一
    支鐵鎚敲打乙○○所有位於嘉義縣朴子市○○路一一五號住
    處之鐵皮屋頂，致乙○○住處三樓漏水，該鐵皮屋頂喪失原
    有之功效而損壞，足生損害於乙○○。嗣經乙○○報警處理
    ，始查獲上情，並扣得上開鐵鎚一支。
二、案經乙○○訴由嘉義縣警察局朴子分局報告臺灣嘉義地方法
    院檢察署檢察官偵查聲請簡易判決處刑。
    理  由
一、訊據被告甲○○固不否認有於上揭時地，共三次持上開鐵鎚
    敲打告訴人乙○○之鐵皮屋頂與被告所築牆壁接連處之被告
    所築牆壁之事實，惟矢口否認涉有何毀損告訴人鐵皮屋頂犯
    行，辯稱：牆壁是伊自己的，告訴人之鐵皮屋頂沒有黏在伊
    牆壁，肯定屋內會漏水，告訴人之鐵皮屋頂有黏伊牆壁，伊
    祇是敲打自己的牆壁，讓告訴人之鐵皮屋不要黏到伊牆壁；
    又告訴人房屋之漏水，係因其本身建築結構不良所造成，並
    非因被告敲打牆壁所造成；再被告敲打牆壁之行為，應屬於
    民法第一百五十一條之自助行為云云。
二、經查，被告上開犯罪事實，迭據證人即告訴人於偵查及原審
    調查時結證稱：「被告用鐵鎚敲打我屋頂後產生縫隙因而漏
    水，我房子之前不會漏水。」、「（被告拿鐵鎚是敲她自己
    的牆壁還是敲你的鐵皮屋屋頂？）我的鐵皮屋屋頂，因為我
    的鐵皮屋屋頂都有凹陷，在被告沒有敲之前鐵皮屋屋頂沒有
    凹陷。（第一次被告敲鐵皮屋屋頂的情形？）被告第一次敲
    的時候鐵皮屋屋頂就有凹陷，就是在靠近牆壁的鐵皮屋屋頂
    均凹陷，屋內會漏水，因為鐵皮屋屋頂和磚塊是黏合在一起
    ，被被告敲到凹陷，所以才會漏水。（鐵皮屋凹陷對你屋內
    有何影響？）我六月九日被敲之後十幾天有叫人來修理，修
    了七、八千元，就是在凹陷的鐵皮屋屋頂上加一片鐵皮。（
    被告九十五年八月十日第二次敲鐵皮屋屋頂的情形？）鐵皮
    屋屋頂也是凹陷，屋內也會漏水。（被告九十五年九月十一
    日第三次敲鐵皮屋屋頂的情形？）被告把鐵皮屋屋頂一角撬
    起來，屋內也是會漏水。」等語綦詳（參見調偵卷第九頁、
    原審卷第十六頁），被告亦於上訴理由狀內附照片坦承有將
    告訴人鐵皮屋頂移開數公分（參見本院卷第八頁、第九頁）
    ，於警詢時亦坦承有持上開鐵鎚敲打告訴人之鐵皮屋頂及將
    鐵皮屋頂之一角扳起等語明確（參見警卷第三頁），此外，
    並有現場暨告訴人房屋內漏水之照片共十四張附卷可稽（參
    見警卷十一頁至第十三頁、調偵卷第十一頁至第十二頁、本
    院卷第八頁至第九頁），堪信告訴人上開證述屬實，被告確
    有三次敲打告訴人之鐵皮屋頂，並均造成告訴人房屋內漏水
    之結果甚明。按刑法第三百五十四條之毀損罪，所謂「損壞
    」係指損傷破壞物體，使其效用全部或一部喪失之意，而本
    件被告三次行為均造成告訴人房屋內漏水，顯然已使該鐵皮
    屋頂原有之蔽雨功能喪失，揆諸前開說明，被告所為核與刑
    法第三百五十四條之毀損他人物品罪之構成要件相當無疑。
    又縱被告所稱告訴人鐵皮屋頂所接連之牆壁為被告所有，告
    訴人並無權接連之情屬實，然本件告訴人所搭建之鐵皮屋頂
    距被告第一次毀損之時已存在一年餘，顯見該鐵皮屋之存在
    應未對被告或他人之生命身體自由或財產造成急迫之危險，
    且告訴人與被告熟識且係鄰居，自無民事上之請求權不得實
    行或實行顯有困難，而有依民法第一百五十一條實施自助行
    為之必要情形。是被告上開辯稱並未敲打告訴人之鐵皮屋頂
    ，告訴人房屋之漏水，並非因伊敲打所造成，伊之行為屬於
    民法第一百五十一條之自助行為云云，均係事後圖卸之詞，
    尚難憑採。再縱被告所稱告訴人鐵皮屋頂所接連之牆壁為被
    告所有之情屬實，亦無礙被告本件犯罪之成立已如前述，是
    被告聲請傳喚負責搭建該牆壁之顏聰田及至現場勘驗，以證
    明該牆壁為被告所有云云，均核無必要，附此敘明。本件事
    證明確，被告犯行已堪認定。
三、被告九十五年六月九日之毀損犯行行為後，刑法業經修正公
    布，而於九十五年七月一日生效施行。其中：
（一）行為後法律有變更者，適用行為時之法律，但行為後之法
      律有利於行為人者，適用最有利於行為人之法律，現行刑
      法第二條第一項定有明文。此條係規範行為後法律變更所
      生新舊法律比較適用之準據法，是刑法第二條第一項本身
      雖經修正，但無比較新舊法適用之問題，應一律適用裁判
      時之現行刑法第二條第一項之規定，為「從舊從輕」之比
      較。
（二）刑法第三十三條第五款有關罰金之最低數額部分，刑法分
      則編各罪所定罰金之貨幣單位原為銀元，修正前刑法第三
      十三條第五款規定：「罰金：（銀元）一元以上」，而銀
      元與新臺幣間之折算，依現行法規所定貨幣單位折算新臺
      幣條例規定，以銀元一元折算新臺幣三元；修正後刑法第
      三十三條第五款則規定：「罰金：新臺幣一千元以上，以
      百元計算之」；經比較修正前、後之規定，修正後刑法第
      三十三條第五款所定罰金之最低數額，較之修正前提高，
      自以修正前刑法第三十三條第五款規定有利於被告，依刑
      法第二條第一項前段之規定，仍應適用修正前規定。
（三）被告犯罪時之刑法第四十一條第一項前段規定：「犯最重
      本刑為五年以下有期徒刑以下之刑之罪，而受六個月以下
      有期徒刑或拘役之宣告，因身體、教育、職業、家庭之關
      係或其他正當事由，執行顯有困難者，得以一元以上三元
      以下折算一日，易科罰金。」，被告行為時之易科罰金折
      算標準，修正前罰金罰鍰提高標準條例第二條前段（現已
      刪除）規定，就其原定數額提高為一百倍折算一日，則
      本件被告行為時之易科罰金折算標準，應以銀元三百元折
      算一日，經折算為新臺幣後，應以新臺幣九百元折算為一
      日。惟九十五年七月一日修正公布施行之刑法第四十一條
      第一項前段則規定：「犯最重本刑為五年以下有期徒刑以
      下之刑之罪，而受六個月以下有期徒刑或拘役之宣告者，
      得以新臺幣一千元、二千元或三千元折算一日，易科罰金
      。」，比較修正前後之易科罰金折算標準，以九十五年七
      月一日修正公布施行前之規定，較有利於被告，應依刑法
      第二條第一項前段規定，適用修正前刑法第四十一條第一
      項前段諭知易科罰金之折算標準。又數罪併罰，其中部分
      之裁判易刑標準係依舊法諭知，另部分依新法諭知，合併
      定刑後之易刑標準，應依刑法第二條之規定，擇有利於被
      告之折算標準適用之（最高法院八十六年度臺非字第八七
      號刑事判決可資參照），而本件經同上比較後，仍以九十
      五年七月一日修正公布施行前之易科罰金規定，較有利於
      被告，是關於定應執行刑後之易科罰金折算標準，依刑法
      第二條第一項前段規定，仍應適用修正前刑法第四十一條
      第一項前段諭知易科罰金之折算標準。
（四）修正前刑法第五十一條第六款規定：「宣告多數拘役者，
      比照前款定其刑期。但不得逾四個月。」修正後則規定：
      「宣告多數拘役者，比照前款定其刑期。但不得逾一百二
      十日。」，僅做文字修正，將上限四個月修正為一百二十
      日，其刑罰權規範之內容並未變更，非屬刑法第二條規定
      「行為後法律有變更」之情形，自應適用現行有效之刑法
      第五十一條第六款之規定，定其應執行之刑。
四、核被告所為，均係犯刑法第三百五十四條之毀損罪。其上開
    三次犯行之時間相距至少一月，顯然犯意各別，行為亦殊，
    應予分論併罰。原審以被告之犯行，事證明確，予以論罪科
    刑，固非無見。惟查，原判決宣示後，中華民國九十六年罪
    犯減刑條例業經立法院於九十六年六月十五日三讀通過，並
    自九十六年七月十六日施行，該條例第二條第一項明定：犯
    罪在九十六年四月二十四日以前者，除本條例另有規定外，
    依下列規定減刑：一、死刑減為無期徒刑。二、無期徒刑減
    為有期徒刑二十年。三、有期徒刑、拘役或罰金，減其刑期
    或金額二分之一。而被告上開犯行之犯罪時間均在九十六年
    四月二十四日以前，復無該條例所規定不得減刑之例外情形
    ，自合於上開條例第二條第一項第三款之規定，應依法減其
    宣告刑二分之一，原審未及引用該條例之規定，就被告之宣
    告刑予以減刑，自有未洽。而被告上訴否認犯行，固無理由
    ，惟原判決既有上述之違誤，自應由本院合議庭將原判決予
    以撤銷改判。爰審酌被告犯後矢口否認犯行、亦未與告訴人
    達成和解之態度及犯罪之動機、目的、手段、所生危害、智
    識程度等一切情狀，分別量處如主文第二項所示之刑，並依
    中華民國九十六年罪犯減刑條例第二條第一項第三款規定，
    各減其宣告刑二分之一，並定其應執行之刑及均諭知易科罰
    金之折算標準。
五、扣案之鐵鎚一支，係被告所有供本件三次犯罪所用之物，業
    據被告供承在卷，爰依刑法第三十八條第一項第二款規定宣
    告沒收。
六、據上論斷，應依刑事訴訟法第四百五十五條之一第一項、第
    三項、第三百六十九條第一項前段、第三百六十四條、第二
    百九十九條第一項前段，刑法第二條第一項前段、第三百五
    十四條、第四十一條第一項前段（修正前、後）、第三十八
    條第一項第二款、第五十一條第六款，刑法施行法第一條之
    一第一項、第二項前段，中華民國九十六年罪犯減刑條例第
    二條第一項第三款、第七條、第九條、第十條第一項，修正
    前罰金罰鍰提高標準條例第二條前段，現行法規所定貨幣單
    位折算新臺幣條例第二條，判決如主文。
本案經檢察官邱美英到庭執行職務。
中　　華　　民　　國　九十六　年　  八 　 月  二十一　日
                  刑事第四庭審判長  法  官  蔡憲德
                                    法  官  王慧娟
                                    法  官  吳育霖
上列正本證明與原本無異。
本件不得上訴。
中　　華　　民　　國　九十六　年　　八　　月　二十一　日
                                      書記官  林美芳
附錄本案論罪科刑法條：
中華民國刑法第三百五十四條（毀損器物罪）
毀棄、損壞前二條以外之他人之物或致令不堪用，足以生損害於
公眾或他人者，處二年以下有期徒刑、拘役或五百元以下罰金。
